【裁判字號】    98,台上,7430
【裁判日期】    981210
【裁判案由】    違反槍砲彈藥刀械管制條例等罪
【裁判全文】
最高法院刑事判決            九十八年度台上字第七四三０號
上  訴  人  甲○○
上列上訴人因違反槍砲彈藥刀械管制條例等罪案件，不服台灣高
等法院中華民國九十八年十月十三日第二審判決（九十八年度上
訴字第三０一二號，起訴案號：台灣台北地方法院檢察署九十七
年度偵字第二０九三二號），提起上訴，本院判決如下：
    主  文
上訴駁回。
    理  由
一、持有槍、彈及製造子彈未遂部分
按刑事訴訟法第三百七十七條規定，上訴於第三審法院，非以判
決違背法令為理由，不得為之。是提起第三審上訴，應以原判決
違背法令為理由，係屬法定要件。如果上訴理由書狀並未依據卷
內訴訟資料，具體指摘原判決不適用何種法則或如何適用不當，
或所指摘原判決違法情事，顯與法律規定得為第三審上訴理由之
違法情形，不相適合時，均應認其上訴為違背法律上之程式，予
以駁回。經查：
(一)本件原判決認定上訴人甲○○於民國九十六年初在所營「錦林
堂整復所」收受而持有綽號「小白」成年男子所交付，均具殺傷
力之半自動改造手槍五支、改造手槍半成品之土造金屬槍管一支
、非制式及制式子彈各十一顆；繼於九十七年六月間購入具殺傷
力之仿雙管霰彈槍製造之長槍一支亦持有之，經警於九十七年九
月二十一日在該整復所查獲等情，因予撤銷第一審此部分判決，
改判仍依想像競合犯之例，從一重論處上訴人未經許可持有可發
射子彈具有殺傷力槍枝罪刑，已敘明係依憑上訴人坦承收受綽號
「小白」者所交付之槍、彈及自行購買長槍而持有等情，又扣案
槍、彈經內政部警政署刑事警察局鑑定結果均具殺傷力無訛，資
為事實認定之依據。對於上訴人以上開改造手槍五支及子彈二十
二顆係綽號「小白」即「友人王宜彬」所存放，伊礙於情誼而未
報警等語為辯，並請求傳訊王宜彬作證乙節，原判決亦說明上訴
人何以持有該槍、彈？該槍、彈究屬何人所有？均無解於上訴人
此部分應負之罪責，自無再行傳訊證人之必要。再以扣案上訴人
所購買之長槍，業經刑事警察局以掃瞄式電子顯微鏡／Ｘ射線能
譜分析法二度鑑定結果，認定係仿雙管霰彈槍製造之槍枝，槍管
暢通，擊發功能正常，槍管及槍管內襯管皆為鋁材質，依該局實
務經驗，該槍管材質應可承受相當程度之子彈爆炸高壓，可供擊
發適用子彈使用，具殺傷力無訛，有該局槍彈鑑定書附偵查卷第
一０九至一一二頁及函示附第一審卷第七九頁可憑。原判決據以
說明上訴人對於上開已臻明確之事項，請求再行鑑定該長槍是否
確具殺傷力及傳訊販售該槍枝業者，即不具調查之必要性。就此
以觀，原判決並無違背法令情事。上訴意旨就原判決業已敘明之
前述各項，徒憑己見，謂有理由矛盾、調查未盡、理由不備之違
法云云，自不足據以辨認原判決已具備違背法令之形式要件。
(二)原判決認定上訴人另購入非制式金屬彈殼五個、黑色火藥一盒
、底火一批、鋼珠一包等物，以在金屬彈殼內裝入直徑二點四釐
米鋼珠之方式，組裝製造成供其所購長槍使用之霰彈一顆，因製
造過程有誤未能擊發而未遂等情，因予維持第一審判決此部分論
處上訴人未經許可製造子彈未遂罪刑，駁回其在第二審之上訴，
業依上訴人之自白製造霰彈過程及刑事警察局鑑定結果，敘明認
定事實之依據及得心證之理由。卷查此部分扣案物品，雖依偵查
卷第七二至七三頁所附台北市政府警察局中山分局扣押物品目錄
表第五、九至十一項記載，係「霰彈子彈五顆、黑色火藥一盒、
底火一批、鋼珠一包」，然經刑事警察局鑑定結果，該「霰彈子
彈五顆」中之一顆係非制式子彈，由金屬彈殼組合直徑二點四釐
米鋼珠而成，其餘四顆均係非制式金屬「彈殼」，有偵查卷附該
局槍彈鑑定書為證。原判決因認上訴人未經許可製造子彈（即該
霰彈）一顆未遂，並無不合。上訴意旨以未經原判決認定與本件
犯罪事實有關之該扣押物品目錄表第七項另載「彈殼五顆」（依
槍彈鑑定書後附照片所示，與「霰彈子彈五顆」之顏色及形狀均
不同），誤為原判決此部分事實所指之「非制式金屬彈殼五個」
，據以指摘原判決有證據上理由矛盾之違誤，顯與卷內資料不符
。
(三)上訴人就此二罪部分之上訴均違背法律上之程式，應予駁回。
二、持有刀械部分
按刑事訴訟法第三百七十六條所列各罪之案件，經第二審判決者
，不得上訴於第三審法院。上訴人經原判決維持第一審判決論處
槍砲彈藥刀械管制條例第十四條第三項未經許可持有刀械罪刑部
分，核屬刑事訴訟法第三百七十六條第一款之案件。依前開說明
，既經第二審判決，自不得上訴於第三審法院，上訴人併予提起
上訴（未聲明一部上訴，視為全部上訴），為法所不許，亦應駁
回。
據上論結，應依刑事訴訟法第三百九十五條前段，判決如主文。
中    華    民    國  九十八  年  十二    月    十    日
                      最高法院刑事第十庭
                          審判長法官  花  滿  堂
                                法官  黃  正  興
                                法官  陳  東  誥
                                法官  林  錦  芳
                                法官  洪  昌  宏
      本件正本證明與原本無異
                                      書  記  官
中    華    民    國  九十八  年  十二    月   十四   日
                                                      R


司法院資訊處製作；財團法人民間司法改革基金會備份。
